最高法院民事判決　　　　　　　　　 111年度台上字第1137號
上　訴　人　蔡明沛
訴訟代理人　李建賢律師
被 上訴 人　朱靜枝

　　　　　　石愷琦
共　　　同
訴訟代理人　湯應欽律師
上列當事人間請求確認車位使用權事件，上訴人對於中華民國11
0年11月17日臺灣高等法院第二審判決（109年度上字第779 號）
，提起上訴，本院判決如下：
    主  文
上訴駁回。
第三審訴訟費用由上訴人負擔。
    理  由
上訴人主張：坐落新北市○○區○○○段1173、1174、1175地
  號土地上之○○大樓，為訴外人金文川開發企業股份有限公司
  （原名文川建設實業股份有限公司，下稱金文川公司）起造，
  於民國84年7月5日將其上同段1858、1897建號建物即門牌同區
  ○○○路12之2號地下1樓、12號地下1 樓，暨共用部分之同段
  1895建號建物（權利範圍分為81/10000、2028/10000，下稱18
  95號建物，與1858、1897建號建物下合稱系爭建物）出售與訴
  外人金永川管理顧問有限公司（下稱金永川公司），因金永川
  公司以系爭建物及其坐落土地供擔保向台北銀行（現合併為台
  北富邦銀行）之借款屆期未償，而由伊於93年7 月29日向法院
  拍定，107年4月25日辦妥所有權移轉登記。被上訴人朱靜枝為
  合建之地主，取得同段1888、1889、1891建號建物之區分所有
  權，被上訴人石愷琦（朱靜枝之女）則為同段1890建號建物之
  區分所有權人，並均取得1895號建物部分（權利範圍依序為57
  1/10000、353/10000、353/10000、859/10000）。又1895號建
  物之地下2樓（下稱系爭地下2樓），除作為防空避難室用途外
  ，另規劃9 個法定停車位，未單獨編列建號亦無車位所有權狀
  ，惟金文川公司興建既實際將停車位面積併入共有部分計算權
  利範圍比例，伊自已因拍賣而取得系爭地下2 樓如原判決附圖
  編號1至8等8個車位（下稱系爭車位）之專用權，或9個車位中
  任8個車位（下稱任8個車位）之專用權。爰先位求為確認系爭
  車位之專用權存在，備位則請求確認任8 個車位專用權存在之
  判決。
被上訴人則以：朱靜枝與金文川公司簽訂合建契約（下稱系爭
  合建契約），約定雙方可取得房屋產權（含地面4 個停車位及
  地下2樓9個停車位）各半，但並未協調確認特定車位位置。又
  ○○大樓雖於86年12月20日核准報備成立公寓大廈管理組織，
  但無會務運作，未召開區分所有權人會議決定如何分配車位，
  上訴人無從取得車位之專用權等語，以資抗辯。
原審維持第一審所為上訴人敗訴之判決，駁回其上訴，理由如
  下：
㈠觀諸歷次拍賣通知、權利移轉證書、建物登記謄本等件，上訴
  人於93年7月29日經拍賣取得，而於107年4 月25日辦妥系爭建
  物所有權登記，朱靜枝則為同段1888、1889、1891建號建物、
  石愷琦為同段1890建號建物（均包含系爭地下2 樓）之區分所
  有權人。
㈡依新北市三重地政事務所109 年10月16日函所載，○○大樓於
  84年2 月10日辦竣建物第一次所有權登記，配有1895號建物共
  用部分。雖依李林國際地政士事務所鑑定結果，按系爭建物配
  賦之系爭地下2樓應有比例計算，原始取得之停車位數量約6.7
  5輛。然參新北市政府工務局109年8月28日函，系爭地下2樓包
  含防空避難室兼停車間、水箱、樓梯間、機械室等公共設施，
  倘上訴人主張就車位部分有專用權，仍應舉證證明○○大樓之
  區分所有權人間就此有分管契約存在，或於規約已有約定。
㈢系爭合建契約第2 條固約定金文川公司可配得地下一層及地下
  2 樓包含公共設施在內一半的權利。惟該契約，非建商與各承
  購戶定明停車位之使用權及其範圍之分管契約。上訴人所提規
  約第2條第4項固約定，停車空間，應依買賣契約書或分管契約
  書使用約定之專用部分，無者，得經區分所有權人會議決議約
  定供特定區分所有權人專用。然上訴人迄未提出金文川公司與
  承購戶間之買賣契約書或分管契約書以佐證，且○○大樓雖曾
  報准成立公寓大廈管理組織，惟無歷次會議、社區規約可查，
  兩造亦不爭執該大樓無成立管理委員會，上訴人迄未提出區分
  所有權人曾約定停車位供金文川公司、金永川公司或上訴人專
  用之會議紀錄或相關證明，自無從認定上訴人對前開車位取得
  專用權。
㈣兩造均不爭執系爭地下2 樓停車位自興建迄今，因無對外聯絡
  道路不能使用，而無實際占用之情，故亦無從依停車位之實際
  占用狀況，推認區分所有權人間有默示分管契約存在。
㈤金永川公司向台北銀行申貸，該案之核算表中「鑑價值與放款
  值核算方式」、綜合評述第2 點、調查評定表之「公設層」及
  授信審核表擔保品之「坐落或存放處所」等處，雖有記載「含
  停車位約八個」、「含停車位8 個」、「內含公設及停車位」
  等詞，然該記載係台北銀行本於金永川公司之陳述或依權利範
  圍自行計算之結果，富邦資產管理股份有限公司（下稱富邦公
  司）110年5月4 日函復並未發現車位權狀、車位使用證明等文
  件，無法憑以認定停車位之歸屬等語，而申貸案所附財源說明
  書所載：「…擬提供…停車位八個…為擔保」，則為金永川公
  司單方出具，況富邦公司檢送之他項權利證明書、抵押權設定
  契約書及歷次拍賣公告、權利移轉證書，均無權利範圍包括系
  爭地下2 樓停車位有專用權之記載，上訴人據以主張確有取得
  停車位專用權之事實，核無可取。
㈥上訴人所舉證據不足證明○○大樓之區分所有權人間就停車位
  專用權，有分管契約或於規約已有約定。從而，上訴人前開先
  、備位確認訴訟，均無理由。
本院之判斷：
㈠按公寓大廈等集合住宅就大廈之共用部分，於公寓大廈管理條
  例（下稱條例）施行前，全體區分所有權人得以分管契約約定
  由特定共有人專用，該條例施行後，除法律另有規定外，參同
  條例第23條、民法第799條第3項後段規定，亦得由區分所有權
  人會議決議，以規約定之。又受讓區分所有權人應有部分之第
  三人，欲主張繼受分管契約或規約所定關於共用部分之專用權
  ，仍應就該約定專有使用權存在之有利事實，先負舉證責任。
㈡原審本於認定事實、取捨證據及契約解釋之職權行使，綜合相
  關事證，合法確定：○○大樓辦竣建物所有權第一次登記，在
  條例施行前，雖上訴人配賦系爭地下2 樓應有部分比例計算，
  原始取得停車位數量約6.75輛，然上訴人既不能舉證證明關於
  系爭車位或任8 個車位有專用權之分管契約存在，或規約就此
  已有約定之事實，其主張就上開車位有專用權存在，即屬無據
  ，因而駁回其先、備位請求。經核於法並無違誤。
㈢上訴論旨，猶就原審採證、認事及契約解釋之職權行使之理由
  ，指摘原判決不當，聲明廢棄，非有理由。又因本件所涉及之
  法律上爭議不具原則上重要性，且依上訴意旨足認上訴為無理
  由，無經言詞辯論必要，附此說明。
據上論結，本件上訴為無理由。依民事訴訟法第481條、第449
  條第1項、第78條，判決如主文。
中    華    民    國   111    年    6     月    8     日
                      最高法院民事第六庭
                          審判長法官  魏  大  喨  
                                法官  李  寶  堂  
                                法官  李  文  賢  
                                法官  林  玉  珮  
                                法官  高  榮  宏  
本件正本證明與原本無異
                                      書  記  官
中    華    民    國   111    年    6     月    14    日